臺灣高雄地方法院刑事判決　　　　　　 96年度易更一字第4號
公　訴　人　臺灣高雄地方法院檢察署檢察官
被　　　告　乙○○
　　　　　　　　　　（另案於臺灣高雄第二監獄執行中）
上列被告因毒品危害防制條例案件，經檢察官提起公訴（95年度
毒偵字第8960號），嗣因被告就被訴事實為有罪之陳述，經本院
告知簡式審判程序意旨，並聽取公訴人及被告之意見後，本院合
議庭裁定由受命法官獨任依簡式審判程序審理，判決如下：
    主  文
乙○○施用第一級毒品，累犯，處有期徒刑拾月。
    事實及理由
一、本件被告乙○○所犯為死刑、無期徒刑或最輕本刑為3 年以
    上有期徒刑以外之罪，其於準備程序中就被訴事實為有罪之
    陳述，經法官告知簡式審判程序之旨，並聽取公訴人及被告
    之意見後，依刑事訴訟法第273 條之1 第1 項規定，裁定由
    受命法官獨任進行簡式審判程序，合先敘明。
二、本件犯罪事實及證據，除犯罪事實第1 至9 行補充更正為：
    「乙○○曾於民國85年間因違反肅清煙毒條例案件，經本院
    以85年度訴緝字第327 號判處有期徒刑4 年8 月確定，又於
    89年間，因違反毒品危害防制條例案件，經依法院裁定送觀
    察、勒戒後，認有繼續施用毒品之傾向，再經法院裁定送戒
    治處所施以強制戒治1 年，於89年2 月21日強制戒治期滿執
    行完畢，並由臺灣高雄地方法院檢察署檢察官於89年3 月7
    日以89年度戒毒偵字第229 號為不起訴處分確定，復於93年
    間再因施用第一、二級毒品案件，經本院以93年訴字第1470
    號分別判處有期徒刑9 月、5 月，定應執行有期徒刑1 年確
    定，嗣於95年6 月30日執行完畢。詎仍不知悔改，竟於上開
    有期徒刑執行完畢釋放後5 年內，基於施用第一級毒品海洛
    因之犯意，於95年10月11日上午某時，在高雄市○○區○○
    里○○○路362 號住處，以將海洛因摻水稀釋放入注射針筒
    後施打之方式，施用第一級毒品海洛因1 次」；證據部分應
    補充：「被告乙○○於本院審理中之自白」外，餘均引用檢
    察官起訴書之記載（如附件）。
三、按毒品危害防制條例於92年7 月9 日修正公布，自93年1 月
    9 日施行，其中第20條、第23條將施用毒品之刑事處遇程序
    區分為「初犯」、「5 年內再犯」、「5 年後再犯」。依其
    立法理由之說明：「初犯」，經觀察、勒戒或強制戒治，應
    為不起訴處分或不付審理之裁定；經觀察、勒戒或強制戒治
    執行完畢釋放後，「5 年內再犯」者，因其再犯率甚高，原
    實施之觀察、勒戒及強制戒治既已無法收其實效，爰依法追
    訴或裁定交付審理。至於經觀察、勒戒或強制戒治執行完畢
    釋放，「5 年後再犯」者，前所實施之觀察、勒戒或強制戒
    治已足以遮斷其施用毒品之毒癮，為期自新及協助其斷除毒
    癮，仍用「初犯」規定，先經觀察、勒戒或強制戒治之程序
    。從而，依修正後之規定，祇於「初犯」及「5 年後再犯」
    2 種情形，有其追訴條件之限制，即須於初犯經觀察、勒戒
    或強制戒治釋放後，5 年內均無施用毒品之行為，始能認其
    前所實施之觀察、勒戒或強制戒治已足遮斷毒癮，而得於5
    年後再犯時，再予適用初犯之規定，重行觀察、勒戒等程序
    。倘5 年內已經再犯，被依法追訴處罰，縱其第3 次（或第
    3 次以上）施用毒品之時間在初犯釋放5 年以後，即與「5
    年後再犯」之情形有別，且因已於「5 年內再犯」，顯見其
    再犯率甚高，原實施觀察、勒戒或強制戒治，已無法收其實
    效，自無再經觀察、勒戒及強制戒治之必要，應由檢察官逕
    行起訴，始符新法修正之本旨（最高法院95年第7 次刑事庭
    會議決議參照）。查被告前於89年間，因違反毒品危害防制
    條例案件，經依法院裁定送觀察、勒戒後，認有繼續施用毒
    品之傾向，再經法院裁定送戒治處所施以強制戒治1 年，於
    89 年2月21日強制戒治期滿執行完畢，並由臺灣高雄地方法
    院檢察署檢察官於89年3 月7 日以89年度戒毒偵字第229 號
    為不起訴處分確定；又於93年間因施用第一、二級毒品案件
    ，經本院以93年訴字第1470號分別判處有期徒刑9 月、5 月
    ，定應執行有期徒刑1 年確定等情，有臺灣高等法院被告前
    案紀錄表1 份附卷可參。被告為本件施用毒品犯行之時間，
    距前次觀察、勒戒執行完畢獲不起訴處分之時點雖已逾5 年
    ，然毒品危害防制條例第20條第3 項所稱「依前項規定為觀
    察、勒戒或強制戒治執行完畢釋放後，5 年後再犯第10條之
    罪者，適用本條前2 項之規定」，其立法理由在於：觀察、
    勒戒或強制戒治後5 年後再犯者，顯見前所實施之觀察、勒
    戒或強制戒治已足以遮斷其施用毒品之癮，為其自新及協助
    其斷除毒癮，對此5 年後再犯者爰明定仍適用初犯之規定，
    先經觀察、勒戒、強制戒治之程序。由上開立法理由可知，
    所謂觀察、勒戒或強制戒治完畢釋放後5 年後，應僅指因觀
    察、勒戒或強制戒治已有效果，5 年內未再施用毒品而言，
    如5 年內又再行施用毒品，顯見其前之觀察、勒戒或強制戒
    治並未收效，即無再行觀察、勒戒或強制戒治之必要，揆諸
    此揭意旨，被告自無再行適用毒品危害防制條例第20條第3
    項規定之餘地，是以本件罪證明確，犯行洵堪認定，仍應依
    法論科。
四、按海洛因係毒品危害防制條例第2 條第2 項第1 款所稱之第
    一級毒品，是被告施用海洛因之行為，係犯該條例第10條第
    1 項之施用第一級毒品罪。被告持有第一級毒品，嗣進而施
    用之，持有之低度行為應為施用之高度行為所吸收，不另論
    罪。又被告前有如事實欄所示犯罪科刑紀錄，有臺灣高等法
    院被告前案紀錄表1 份在卷可按，其於有期徒刑執行完畢後
    5 年內，故意再犯本案有期徒刑以上之罪，應依刑法第47條
    第1 項之規定，論以累犯，並加重其刑。
五、爰審酌被告前已因施用毒品案件經觀察、勒戒及強制戒治，
    又因施用第一、二級毒品，經本院判處有期徒刑1 年確定並
    入監執行，業如上述，本應徹底戒除毒癮，不料其竟仍繼續
    施用毒品，顯見其並無戒除毒害之決心，本不宜寬貸，惟念
    其施用毒品乃自戕一己之身體健康，並具有病患性人格之特
    質，行為本身對社會所造成之危害並非直接、鉅大，且犯後
    坦承犯行，態度尚可，以及本件查獲施用毒品犯行僅有1 次
    等一切情狀，量處如主文所示之刑，以資懲儆。
據上論斷，應依刑事訴訟法第273 條之1 第1 項、第284 條之1
、第299 條第1 項前段、第310 條之2 、第454 條第2 項，毒品
危害防制條例第10條第1 項，刑法第11條、第47條第1 項，判決
如主文。
本案經檢察官甲○○到庭執行職務。
中　　華　　民　　國　　96　　年　　6 　　月　　29　　日
                  刑事第三庭    法　官  錢衍蓁
如不服本判決，應於判決送達後10日內，向本院提出上訴狀。
以上正本證明與原本無異。
中　　華　　民　　國　　96　　年　　6 　　月　　29　　日
　　　　　　　　　　　　　　　　書記官  秦富潔
附錄本案論罪科刑法條：
毒品危害防制條例第10條
施用第一級毒品者，處6月以上5年以下有期徒刑。
施用第二級毒品者，處3年以下有期徒刑。
